臺灣彰化地方法院刑事判決　　　　　　　99年度選訴字第90號
公　訴　人　臺灣彰化地方法院檢察署檢察官
被　　　告　劉兆民
　　　　　　（另案於法務部矯正署彰化監獄彰化分監執行中）
上列被告因違反公職人員選舉罷免法等案件，經檢察官提起公訴
（99年度選偵字第50號），被告於準備程序進行中，就被訴事實
為有罪之陳述，經本院合議庭裁定由受命法官獨任進行簡式審判
程序，並判決如下：
    主  文
劉兆民意圖使候選人不當選，以文字散布謠言，足以生損害於公
眾或他人，處有期徒刑肆月，如易科罰金，以新臺幣壹仟元折算
壹日，褫奪公權壹年。
    犯罪事實
一、李敬文與謝芬蘭均係彰化縣第17屆彰化市第四選區市民代表
    候選人。劉兆民基於行使偽造私文書及意圖使候選人李敬文
    不當選而散布謠言之犯意，於民國99年5 月間某日，利用網
    路在民主進步黨彰化縣黨部之網站上，下載該黨提名參選村
    里長及代表之優秀青年列表之新聞稿後，再自行在該新聞稿
    內加註「第四選區提名的李敬文不是優秀青年在列，請東區
    的民進黨支持者棄李保謝，支持民進黨徵召的謝芬蘭」等不
    實內容之文字，足以使民主進步黨支持者誤認該黨有提出「
    棄李保謝」之選舉策略，而足以生損害於李敬文及民主進步
    黨彰化縣黨部對於所發佈新聞稿內容之正確性。劉兆民製作
    上開新聞稿後，即於99年5 月間某日，在彰化縣彰化市某不
    詳網咖店，自行印製上開新聞稿數十份，再於99年5 月12日
    凌晨1 時25分許起，駕駛其向友人游程安借用車牌號碼7J-3
    303 號之自用小客車，在彰化縣彰化市○○路328 巷、安溪
    路81巷、福山街等處，沿途散布上開新聞稿。嗣於99年5 月
    12日上午6 時5 分許，民眾梁永海在彰化縣彰化市○○路32
    8 巷「臺灣新故鄉社區」內，拾獲上開新聞稿約40份；另於
    同日上午7 時許，民眾張啟暉在彰化縣彰化市○○路81巷「
    愛屋山莊社區」，拾獲上開新聞稿3 份，再為警調閱監視器
    畫面後循線查獲上情。
二、案經李敬文訴由彰化縣警察局彰化分局報請臺灣彰化地方法
    院檢察署檢察官偵查起訴。
    理  由
壹、程序事項：
    本件經被告於準備程序期日為有罪之陳述，經受命法官告知
    簡式審判程序之旨，並聽取當事人之意見後，本院認無不得
    或不宜改依簡式審判程序進行之處，爰依刑事訴訟法第273
    條之1 第1 項，裁定由受命法官獨任進行簡式審判程序，則
    依據刑事訴訟法第273 條之2 、同法第159 條第2 項之規定
    ，不適用傳聞法則有關限制證據能力之相關規定，先予敘明
    。
乙、實體部分：
一、訊據被告對於上揭事實坦承不諱，核與告訴人李敬文之指述
    ，及證人江昭儀、游程安、張啟暉、梁永海等人於警詢之證
    述等情節大致相符，且有監視翻拍照片、民主進步黨彰化縣
    黨部所發佈之新聞稿、被告改作之新聞稿、彰化縣選舉委員
    會99年6 月6 日彰選一字第0991250268號公告及所附彰化縣
    彰化市第17屆市民代表候選人名單等資料在卷足參（均附於
    警卷），被告自白堪認與事實相符，本件事證明確，被告犯
    行洵堪認定，應依法論科。
二、論罪科刑之理由：
  (一)被告劉兆民在民主進步黨彰化縣黨部之網站上，下載該黨提
    名參選村里長及代表之優秀青年列表之新聞稿，再自行在該
    新聞稿內加註「第四選區提名的李敬文不是優秀青年在列，
    請東區的民進黨支持者棄李保謝，支持民進黨徵召的謝芬蘭
    」等不實內容之文字，其行為就此新聞稿並無製作權，有偽
    造私文書之行為，嗣持以行使，並意圖使候選人李敬文因而
    不當選，核其所為係犯公職人員選舉罷免法第104 條之意圖
    使候選人不當選而以文字散佈謠言罪及刑法第216 條、第
    210 條之行使偽造私文書罪。
  (二)而被告偽造私文書之原意係在行使並意圖使候選人李敬文不
    當選，其偽造私文書之低度行為為行使之高度行為所吸收；
    又被告偽造私文書之目的在於使候選人不當選，其行為有部
    分重疊，係以一行為而觸犯數罪名之想像競合犯關係，應依
    刑法第55條之規定從一重之違反公職人員選舉罷免法第104
    條之意圖使候選人不當選而以文字散佈謠言罪處斷。
  (三)又被告意圖使候選人李敬文不當選，接續在彰化縣彰化市○
    ○路328 巷、安溪路81巷、福山街等處，沿途散布上開新聞
    稿，足以生損害於公眾及告訴人，多次散佈其所偽造之新聞
    稿行為乃係以實現意圖使告訴人不當選一個犯罪為目的，而
    侵害同一法益，應依接續犯法理，僅論以單一之公職人員選
    舉罷免法第104 條之意圖使候選人不當選而以文字散佈謠言
    罪。
  (四)爰審酌被告為國中畢業，智識程度不高，有烹飪專長，僅因
    不滿民主進步黨選票遭瓜分而違犯此罪，其行止誠屬不當，
    並考量選舉乃民主政治最重要之表徵，其攸關一國政治良窳
    甚鉅，濫發黑函、恣意虛構事實抹黑候選人等選舉行為，與
    賄選同為當前惡質選風之主要根源，不僅破壞選候人名譽，
    更易誤導選民，甚且敗壞社會良善選風，嚴重妨礙民主政治
    之實現，被告企圖透過散布上揭不實文宣之方式，圖謀打擊
    告訴人之名譽使其不當選，破壞選舉之公平性與正當選舉文
    化，所為已使民主政治之基石產生動搖，而戕害民主政治之
    根基，惟於犯罪後已知錯並坦承犯行，暨其犯罪之動機、手
    段、目的、對告訴人所生影響等一切情狀，量處如主文所示
    之刑，併依刑法第41條第1 項之規定諭知易科罰金之折算標
    準，再依公職人員選舉罷免法第113 條第3 項規定宣告褫奪
    公權1 年，以示懲儆。
  (五)末按公職人員選舉罷免法第113 條第3 項規定：「犯本章之
    罪或刑法分則第六章之妨害投票罪，宣告有期徒刑以上之刑
    者，並宣告褫奪公權」，此項褫奪公權之宣告，具有強制性
    ，為刑法第37條第2 項之特別規定，不受宣告6 月（95年7
    月1 日新法施行後改為1 年）以上有期徒刑之限制，法院自
    應優先適用（最高法院81年度臺非字第246 號判決意旨參照
    ）。被告既經本院認定犯有上開罪名，並受有期徒刑之宣告
    ，即應依公職人員選舉罷免法第113 條第3 項之規定諭知褫
    奪公權，附此敘明。
三、應適用之法律：
  (一)刑事訴訟法第273 條之1 第1 項、第299 條第1 項前段。
  (二)公職人員選舉罷免法第104 條、第113 條第3 項，刑法第11
    條、第216 條、第210 條、第55條前段、第41條第1 項前段
    、第37條第2 項，刑法施行法第1 條之1 第1 項、第2 項前
    段。
本案經檢察官陳隆翔到庭執行職務。
中    華    民    國   100    年    1     月    26    日
                  刑事第五庭    法  官  李淑惠
以上正本證明與原本無異。
如不服本判決應於收受判決後10日內向本院提出上訴書狀，並
應敘述具體理由。其未敘述上訴理由者，應於上訴期間屆滿後
20日內向本院補提理由書(均須按他造當事人之人數附繕本)
「切勿逕送上級法院」。
告訴人或被害人對於判決如有不服具備理由請求檢察官上訴者，
其上訴期間之計算係檢察官收受判決正本之日期為準。
中    華    民    國  100    年     1    月    26    日
                                書記官  張清秀
附錄本案論罪科刑法條全文：
公職人員選舉罷免法第104條
意圖使候選人當選或不當選，以文字、圖畫、錄音、錄影、演講
或他法，散布謠言或傳播不實之事，足以生損害於公眾或他人者
，處 5 年以下有期徒刑。
中華民國刑法第216條
（行使偽造變造或登載不實之文書罪）
行使第 210 條至第 215 條之文書者，依偽造、變造文書或登載
不實事項或使登載不實事項之規定處斷。
中華民國刑法第210條
（偽造變造私文書罪）
偽造、變造私文書，足以生損害於公眾或他人者，處 5 年以下
有期徒刑。